【裁判字號】    89,訴,161
【裁判日期】    900130
【裁判案由】    偽造文書
【裁判全文】
臺灣高雄地方法院刑事判決                          八十九年度訴字第一六一號
    公  訴  人  臺灣高雄地方法院檢察署檢察官
    被      告  乙○○
右列被告因偽造文書案件，經檢察官提起公訴（八十八年度偵字第一五八七一號），
本院判決如左：
    主  文
乙○○無罪。
    理  由
一、公訴意旨略以：被告乙○○於民國八十六年二月一日未經鎮億企業有限公司（以
    下簡稱鎮億公司）授權，在高雄縣岡山鎮○○路二三一巷五四號盜用該公司之印
    章，蓋於「強旺發電機出租合約書」乙方欄，偽造該出租合約，復行使該合約書
    向強旺企業有限公司（以下簡稱強旺公司）租用發電機，足生損害於鎮億公司，
    因認被告涉犯行使偽造私文書罪嫌等語。
二、按犯罪事實應依證據認定之，無證據不得推定其犯罪事實；不能證明被告犯罪者
    ，應諭知無罪之判決，刑事訴訟法第一百五十四條、第三百零一條第一項分別定
    有明文。
三、本件公訴人認被告乙○○涉犯上開行使偽造私文書罪嫌，無非係以鎮億公司之代
  表人為執行業務董事劉舉憲，而劉舉憲於偵查中證述不認識被告，亦不知強旺公
    司，未同意與強旺公司簽約等語，及被告以「鎮億企業有限公司」名稱、印章與
    強旺公司訂立之「強旺發電機出租合約書」為論據。惟訊之被告堅決否認有何行
    使偽造私文書犯行，辯稱：伊並不知悉以劉舉憲為董事之鎮億公司，伊與強旺公
    司所訂立之合約，係代理其父之「鎮億鐵材企業行」所簽訂，因「鎮億鐵材企業
    行」曾申請欲變更為「鎮億企業有限公司」名稱，故公司先行刻製「鎮億企業有
    限公司」字樣之印章使用，但後來聲請公司名稱變更未通過，該顆章便放置在公
    司內，之後伊代理「鎮億鐵材企業行」與強旺公司租發電機，於合約書上填載公
    司名稱及自己之姓名、住址、電話後，交予公司小姐蓋公司章時，小姐誤蓋該未
    通過之「鎮億企業有限公司」公司名稱印章等語。經查；
（一）公訴人所指遭被告盜蓋公司印章偽造發電機租約之公司，係指設址於台南市○
      ○路一八四號、公司統一編號為00000000、登記董事為劉舉憲、股東
      有劉芳存、劉邱金龍、林劉碧華、林瑞松等人之鎮億公司一情，此觀公訴人先
      向台灣省政府建設廳函查台南市○○路一八四號鎮億公司之登記資料後，再囑
      託台灣台南地方法院訊問該公司之董事劉舉憲有無同意被告代表鎮億公司並使
      用該公司印章蓋於強旺公司簽訂之發電機出租合約書上等問題，經劉舉憲為否
      定證述後，即據以認定被告有前揭公訴意旨所指摘之偽造私文書犯嫌等偵查經
      過可知，有八十八年偵字第一一六四一號卷內之函文、鎮億公司登記事項卡（
      見該卷第二十頁至二十六頁）及台灣台南地方法院八十八助字第六０六號囑託
      訊問卷附卷足稽。但查，比照前揭鎮億公司登記事項卡內所留存之鎮億公司印
      章印文，與前開「強旺發電機出租合約書」乙方欄下之鎮億企有有限公司印章
      印文，前者為「鎮億企業有限公司印」等字樣，後者則僅有「鎮億企業有限公
      司」之字樣，兩者之字數及字形均不相同，前者多一「印」字且字體較大，且
      印章之大小亦不一，前者較大，後者較小，顯非同一顆印章之印文甚明，公訴
      人認該合約書上之「鎮億企業有限公司」印文，係被告盜用鎮億公司之公司章
      所蓋一節，與卷證資料不符，顯非事實。
（二）次查，被告之父甲○○經營之公司行號名稱為「鎮億鐵材企業行」，與公訴人
      所指之鎮億公司（全稱「鎮億企業有限公司」）名稱頗為相似，有台灣省高雄
      縣政府營利事業登記證影本附於偵查卷可稽（見八十八年度偵字第一五八七一
      號卷第十頁），甲○○因於八十一年間喪妻無心經營，遂將「鎮億鐵材企業行
      」交由被告經營一情，復據證人甲○○於偵查中證述在卷（見前揭偵查卷第九
      頁反面），而被告蓋用於前揭發電機租約之「鎮億企業有限公司」印章，係屬
      「鎮億鐵材企業行」所有，亦據證人甲○○於本院證實，是該租約上之「鎮億
      企業有限公司」印文，係被告以「鎮億鐵材企業行」留存之印章所蓋，要非如
      公訴人所指係盜蓋設址於台南市○○路一八四號之鎮億公司印章之事實，至為
      明確，而被告當時既經營其父之「鎮億鐵材企業行」，則其以「鎮億鐵材企業
      行」所有之印章與強旺公司訂約，自係代理「鎮億鐵材企業行」為之，其締約
      之乙方當事人（即承租人）應為鎮億鐵材企業行，實非公訴人所指之台南市鎮
      億公司益明，雖因被告未於合約書上書寫正確之「鎮億鐵材企業行」名稱及蓋
      用「鎮億鐵材企業行」字樣之營業用章，而另載以「鎮億企業有限公司」之名
      稱（據被告稱是曾聲請變更之公司名稱）及蓋用「鎮億企業有限公司」字樣之
      印章，致與台南市之鎮億公司同名，進而致公訴人誤認該契約當事人為台南市
      之鎮億公司，因認被告有盜用該公司印章偽造租約之犯嫌，然被告實際上乃係
      為「鎮億鐵材企業行」訂約，其無盜蓋鎮億公司印章偽造以該公司名義之契約
      至明。又被告既受其父之委託經營「鎮億鐵材企業行」之業務，自有權代理該
      企業行對外締約或為其他法律行為，雖其以未核准設立登記之「鎮億企業有限
      公司」名稱對外經營「鎮億鐵材企業行」之業務，惟此乃有無為違反公司法第
      十九規定問題，然其無公訴人所指摘之偽造或行使私文書犯行，已臻明確，
（三）綜上所述，本件顯係公訴人誤認租約當事人為台南市之鎮億公司之故。此外，
      復查無其他積極證據足資證明被告有何公訴人所指摘之行使或偽造私文書犯行
      ，自屬不能證明被告犯罪，應為無罪判決之諭知。
據上論斷，應依刑事訴訟法第三百零一條第一項，判決如主文。
中      華      民      國    九十      年      一      月     三十     日
                                  臺灣高雄地方法院刑事庭
                                      法  官  陳淑卿
右正本證明與原本無異。
如不服本判決，應於判決送達後十日內，向本院提出上訴狀。
                                      書記官  陳朝宗
中      華      民      國    九十      年      一      月     三十     日


司法院資訊處製作；財團法人民間司法改革基金會備份。
